【裁判字號】    95,台上,5797
【裁判日期】    951020
【裁判案由】    違反毒品危害防制條例
【裁判全文】
最高法院刑事判決            九十五年度台上字第五七九七號
上  訴  人  甲○○
            乙○○
上列上訴人等因違反毒品危害防制條例案件，不服台灣高等法院
高雄分院中華民國九十五年八月十日第二審判決（九十五年度上
重訴字第一六號，起訴案號：台灣高雄地方法院檢察署九十四年
度偵字第一０四六一、一二六四七、一三七五五號），提起上訴
，本院判決如下：
    主  文
原判決撤銷，發回台灣高等法院高雄分院。
    理  由
本件原判決認定上訴人甲○○前因違反商標法案件，經台灣台南
地方法院以九十三年度簡上字第四七號判處有期徒刑六月確定，
於民國九十四年一月十四日易科罰金執行完畢。上訴人乙○○、
甲○○及陳武鎮（由檢察官另行偵查）均明知海洛因係毒品危害
防制條例第二條第二項第一款所列之第一級毒品，並屬行政院公
告為懲治走私條例「公告管制物品項目及其數額」甲類第四款之
管制進出口物品，不得非法持有、運輸、販賣及私運進口，竟共
同基於意圖販賣海洛因營利及運輸第一級毒品、私運管制物品之
犯意聯絡，三人謀議擬自緬甸走私海洛因進入台灣。上訴人二人
即於九十三年十二月二十七日搭機前往緬甸國與陳武鎮會合，共
同向一名綽號「跛腳」之不詳真實姓名成年男子購買第一級毒品
海洛因磚二十塊，由乙○○出資美金四萬五千元與甲○○共同販
入其中八塊，並由陳武鎮以新台幣（下同）一百萬元代價再委託
上訴人二人將其所販入之海洛因磚私運進入台灣。乙○○即將海
洛因分別藏置於五具穩壓器中（每具穩壓器藏放四塊海洛因磚）
，將其中三具暫存放在緬甸仰光香格里拉飯店一四一九號房內，
另二具以徐明宗名義於九十四年四月十六日自緬甸以海運方式，
託運至高雄港。嗣經檢察官指揮行政院海岸巡防署東部地區巡防
局台東機動查緝隊、南部地區巡防局高雄市機動查緝隊、法務部
調查局高雄市調查處、高雄縣政府警察局刑警隊、高雄市政府警
察局刑警大隊等單位，組成專案小組，於九十四年五月五日十八
時許，在高雄市○○○路、民生一路口拘提乙○○到案，並於其
身上及所駕車輛查扣得進口貨物稅費繳納證明四張、進口貨物申
報單四張、出貨單三張等物。復於翌日凌晨零時五十分許，至台
南市○○區○○路一四五巷十八號拘提甲○○到案，並於同日上
午十時許，帶同乙○○前往高雄港第六十八號碼頭海關進口倉庫
提領查扣之裝運木箱乙只（內裝二具穩壓器），經開箱後由乙○
○當場拆解二具穩壓器，而查獲第一級毒品海洛因磚八塊（毛重
2917.7公克）。另透過國際司法互助，委請美國緝毒署及緬甸警
方協助，於同日在緬甸仰光香格里拉飯店儲藏室內，查獲甲○○
所寄放三具穩壓器內之海洛因磚十二塊（毛重4,500 公克）。又
乙○○復承上運輸第一級毒品、私運管制物品之概括犯意，於九
十四年四月二十四日搭機前往柬埔寨，與不詳姓名綽號「阿正」
之成年男子基於犯意之聯絡，約定由乙○○以每塊海洛因磚九萬
元之代價自柬埔寨走私來台。乙○○亦以同一方法將八塊海洛因
磚組裝藏放在二具穩壓器內（每具穩壓器藏放四塊海洛因磚），
於九十四年五月三日以劉永泰名義，透過聯邦快遞以空運方式寄
出，而於同月五日運抵桃園國際機場入境，經檢察官指揮專案小
組至上開機場查扣得二只裝運紙箱（內裝二具穩壓器），開箱後
當場查獲第一級毒品海洛因磚八塊（毛重3203.7公克）。乙○○
前後共計走私第一級毒品海洛因磚十六塊（合計毛重6121.4公克
，淨重5614.98 公克，空包裝重485.74公克），含美國緝毒署及
緬甸警方於緬甸仰光香格里拉飯店儲藏室內所查獲之十二塊（此
部分未經我國司法機關扣案），合計海洛因磚二十八塊（毛重10
621.4 公克）等情。因而撤銷第一審之科刑判決，改判仍依牽連
犯關係從一重論處上訴人二人共同販賣第一級毒品罪刑（甲○○
為累犯），固非無見。
惟查：(一)、按曾受有期徒刑之執行完畢，五年以內再犯有期徒刑
以上之罪者，為累犯，加重其刑至二分之一，九十五年七月一日
修正施行前之刑法第四十七條定有明文。而刑法修正前之牽連犯
之輕罪行為，其犯罪時間雖在前案犯罪所處有期徒刑執行完畢後
五年以內者，但牽連之重罪行為之犯罪時間，卻在其前案犯罪所
處有期徒刑執行以前，因從一重之重罪行為處斷之結果，即不能
論以累犯而加重其刑。本件原判決認定甲○○前因違反商標法案
件，經台灣台南地方法院以九十三年度簡上字第四七號判處有期
徒刑六月確定，於九十四年一月十四日易科罰金執行完畢。而上
訴人二人於九十三年十二月二十七日搭機前往緬甸國與陳武鎮會
合，共同向一名綽號「跛腳」之不詳姓名成年男子購買第一級毒
品海洛因磚二十塊，嗣於九十四年四月十六日自緬甸以海運方式
，託運其中八塊海洛因磚至高雄港。如果均無訛，原判決係以上
訴人二人意圖營利而販入第一級毒品海洛因，應成立販賣第一級
毒品罪而與運輸第一級毒品罪有方法結果之牽連關係，應從一重
論處販賣第一級毒品罪，則其犯罪時間為九十三年十二月二十七
日，即在甲○○前案所犯違反商標法罪所處有期徒刑執行以前（
九十四年一月十四日）所為，本件甲○○之犯行即不得以累犯論
處。乃原判決疏未注意，逕對甲○○論以累犯，自有適用法則不
當之違法。(二)、有罪判決書應分別記載犯罪事實及理由，而事實
一欄，為判斷其適用法令當否之準據，法院應將依職權認定與論
罪科刑有關之事實，翔實記載，然後於理由內逐一說明其憑以認
定之證據，並使事實認定與理由說明，互相適合，方為合法；倘
若事實認定與理由說明，不相一致，或事實與理由欄內之記載，
前後齟齬，按諸刑事訴訟法第三百七十九條第十四款後段規定，
均屬判決理由矛盾，當然為違背法令。原判決事實認定上訴人二
人於九十三年十二月二十七日搭機前往緬甸國與陳武鎮會合，共
同向一名綽號「跛腳」之不詳真實姓名成年男子購買第一級毒品
海洛因磚二十塊。理由論述依第一審核對甲○○與陳武鎮之監聽
譯文，對照甲○○偵查中自白九十三年十二月二十八日介紹乙○
○與陳武鎮購買毒品、出入境查詢資料所示甲○○與乙○○出入
境情形及投宿緬甸香格里拉旅館之時間，上訴人二人係於九十三
年十二月二十七日共同搭機前往緬甸，而於次日（二十八日）與
陳武鎮合資購買第一級毒品海洛因磚二十塊，應堪確定（見原判
決第十一頁第十五至二十二行）。則事實認定上訴人二人於九十
三年十二月二十七日共同購買第一級毒品海洛因，理由卻說明於
同年月二十八日合資購買，難謂無理由矛盾之違誤。(三)、又原判
決事實認定上訴人二人於九十三年十二月二十七日搭機前往緬甸
國與陳武鎮會合，共同向一名綽號「跛腳」之不詳真實姓名成年
男子購買第一級毒品海洛因磚二十塊，由乙○○出資美金四萬五
千元與甲○○共同販入其中「八」塊。理由欄則依據甲○○之供
述說明甲○○與乙○○共有「十」塊海洛因磚（見原判決第七頁
第十一行、第十三頁倒數第三行），已有事實與理由不相一致之
判決理由矛盾之違誤。且事實既認定上訴人二人與陳武鎮共同基
於意圖販賣海洛因營利及運輸第一級毒品、私運管制物品之犯意
聯絡，而購買第一級毒品海洛因磚二十塊，即應就其等共同販入
第一級毒品海洛因磚二十塊之行為負其全部責任，乃於判決理由
另說明上訴人二人親至緬甸購入海洛因磚，數量多達十塊……若
非有厚利可圖，豈可能鋌而走險運輸或販毒。以此觀之，上訴人
二人顯為售出以牟取不法利益之意圖，販入第一級毒品海洛因（
見原判決第十五頁倒數第八行至第十六頁第一行）。似又認定上
訴人二人僅需就其出資購買十塊海洛因磚部分負責，亦難謂無判
決理由矛盾之違誤。以上或為上訴人等上訴意旨所指摘，或為本
院得依職權調查之事項，應認原判決有撤銷發回更審之原因。
據上論結，應依刑事訴訟法第三百九十七條、第四百零一條，判
決如主文。
中    華    民    國  九十五  年    十    月   二十   日
                      最高法院刑事第十庭
                          審判長法官  洪  清  江
                                法官  石  木  欽
                                法官  李  伯  道
                                法官  林  勤  純
                                法官  陳  晴  教
      本件正本證明與原本無異
                                      書  記  官
中    華    民    國  九十五  年    十    月  二十七  日
                                                      Ｋ


司法院資訊處製作；財團法人民間司法改革基金會備份。
